---
title: "Modelos de distribución de probabilidad"
output: html_notebook
---

```{r, echo=FALSE, warning=FALSE}
library(PASWR2)
datos <- CHIPS
library(tidyverse)
library(lattice)
library(ggplot2)
```
# Actividad 1
histograma de todas las filas de la variable number
```{r}
hist(datos$number)
```

```{r}
boxplot(datos$number, horizontal=TRUE)
stripchart(datos, method="jitter", add=TRUE, col="red")
```
Crea dos conjuntos de datos diferentes
```{r}
datosI <- datos[datos$method=="techniqueI",]
datosII <- datos[datos$method=="techniqueII",]
ggplot(datos, aes(sample = number)) + stat_qq() + facet_grid(. ~ method)
```

# Actividad 2
calcular media y desviación típica
```{r}
mediaI <- mean(datosI$number)
desv_estI <- sd(datosI$number)
mediaII <- mean(datosII$number)
desv_estII <- sd(datosII$number)
```   
probabilidad de que una placa de silicio techniqueI tenga más de 390 chips
```{r, warning=FALSE}
library(tidyverse)
pnorm(390, mediaI, desv_estI)
probabilidad <- 1-pnorm(390, mediaI, desv_estI)
print(probabilidad)

sec <- seq(-4, 4, length = 100) * desv_estI + mediaI
normal <- dnorm(sec, mediaI, desv_estI)

normal %>% 
  as.data.frame() %>% 
  rename(valor = ".") %>% 
  ggplot() +
  aes(sec, valor) +
  geom_line() +
  theme(axis.text.y = element_blank()) +
  xlab("Número de chips") +
  ylab("") +
  ggtitle("Distribución normal") +
  geom_area(aes(x = ifelse(sec > 390, sec, 0)), fill = "blue") +
  xlim(min(sec), max(sec))
```

probabilidad de que una placa de silicio techniqueII tenga menos de 150 chips
```{r}
pnorm(150, mediaII, desv_estII)

sec <- seq(-4, 4, length = 100) * desv_estII + mediaII
normal <- dnorm(sec, mediaII, desv_estII)

normal %>% 
  as.data.frame() %>% 
  rename(valor = ".") %>% 
  ggplot() +
  aes(sec, valor) +
  geom_line() +
  theme(axis.text.y = element_blank()) +
  xlab("Número de chips") +
  ylab("") +
  ggtitle("Distribución normal") +
  geom_area(aes(x = ifelse(sec < 150, sec, 0)), fill = "blue") +
  xlim(min(sec), max(sec))
```

número máximo de chips utilizables del 3% de las placas de silicio techniqueII del tipo B que tienen menos chips utilizables
```{r}
qnorm(p = 0.03,  mean = mediaII, sd = desv_estII, lower.tail = TRUE)
```

# Actividad 3
Calcula la probabilidad de que en un lote de 10 placas de silicio, no haya ninguna defectuosa. Distribución binomial.
```{r}
p=1-pnorm(150, mediaII, desv_estII)
pbinom(9, 10, p, lower.tail = FALSE)

```
Probabilidad de que sean necesarias examinar 10 placas de silicio para que aparezca la primera placa de silicio defectuosa. Distribución geométrica.
```{r}
v <- pnorm(150, mediaII, desv_estII)
dgeom(9, v)

```

Probabilidad de que al tomar una muestra sin reposición de 6 placas de silicio al menos una sea defectuosa. Distribución hipergeométrica.
```{r}
phyper(0, 3, 27, 6, lower.tail = FALSE)
```
# Actividad 4
Se fabrican 3.000 placas de silicio cada día. El número de placas de silicio defectuosas por día sigue una distribución de Poisson. Tomemos 3 como ese promedio de placas de silicio defectuosas cada día.

Cuál es la probabilidad de que un día se produzcan más de 5 placas de silicio defectuosas
```{r}
ppois(5, 3, lower.tail=FALSE)
```
Cuál es la probabilidad de que un día no salga ninguna placa de silicio defectuosa de la fábrica
```{r}
ppois(0,3)
```
La fábrica funciona de lunes a viernes. ¿Qué distribución sigue el número de placas de silicio defectuosas por semana? Justifica qué propiedad se aplica.
Como la distribución de Poisson es discreta, la probabilidad acumulada se calcula sumando las correspondintes probabilidades de la función de masa de probabilidad. 
$$
P(3)+P(3)+P(3)+P(3)+P(3)=P(15)
$$
# Actividad 5
Quieren  diseñar una placa de silicio cuya duración siga una distribución de Weibull con parámetros a=9 y b=382.

Realiza una simulación de la producción semanal de placas de silicio.
```{r}
set.seed(1)
curve(dweibull (x, 9,382), 
    main = 'Distribución de Weibull', 
    xlim = c(0,500),
    ylab = 'Densidad', 
    lwd = 2,  
    col = 'blue') 
```

Con este nuevo proceso, ¿se mejora realmente la duración media de las placas de silicio?
```{r}
v <- rweibull(15000, 9, 382)
if (mean(v) > mean(mediaII))
print("se mejora la media de chips")

```


Calcula la proporción de placas de silicio defectuosas que producirá probablemente el nuevo proceso y compárala con el anterior (la  que calculamos en la actividad 2)
```{r}
if (pweibull(150,9,382)< pnorm(150, mediaII, desv_estII))
  print ("La proporción de placas defectuosas con el nuevo método es menor")
```

