---
title: "Fundamentos"
author: "Noelia Herranz - David Rodríguez"
date: 15/1/2023
output:
  html_document:
    number_sections: yes
    toc: true
    toc_depth: 4
    toc_float:
      collapsed: true
      smooth_scroll: false
    self_contained: yes   
---

https://rpubs.com/rdelgado/429190
https://rpubs.com/ReynaMOP/810659
http://www.sthda.com/english/wiki/be-awesome-in-ggplot2-a-practical-guide-to-be-highly-effective-r-software-and-data-visualization


# Liberías utilizadas en R

```{r}

library(dplyr)
library(tidyverse)
library(kableExtra)
library(ggplot2)


```


Lectura del fichero de datos a modelar y de la descripción de las variables:

```{r}

df <-read.csv("credit_risk_dataset.csv", header = TRUE)
df <- df %>% dplyr::sample_frac(0.2)

#Este csv es una prueba, ya tengo uno con variable y descripción
des <-read.csv("Descripcion_variable.csv", header = TRUE, fileEncoding = "Latin1", check.names = F,sep=";")


```

# Definición de objetivos

XXXXXXXXXXX



Gráfico de la variable dependiente 

```{r setup, }

ggplot(df, aes(x = loan_amnt)) +
  geom_density(color="darkblue", fill="lightblue")

```


# Análisis exploratorio de datos



Tabla de variables 


```{r}
des %>%
  kbl() %>%
  kable_styling()

```
 
Observamos que las variables (loan_grade), loan_status, son variables que se calculan en base al importe del prestamo, nuestra variable que queremos predecir por lo tanto no se podrán utilizar como variables independientes para calcular dicho importe. 
 
¿Cuántos registros y variables tenemos?

```{r}
dim(df)

```
Un vistazo rápdio de los datos:

```{r}
str(df)

```

Observamos que las variables relación con la propiedad (person_home_ownership) y motivo de la utilidad de prestamo (loan_intent) que son factores y R las considera cadenas, las modificamos por factores:  



```{r}
df <- df %>%
         mutate(person_home_ownership  = as.factor(person_home_ownership )) %>%
         mutate(loan_intent  = as.factor(loan_intent )) %>%
         mutate(cb_person_default_on_file=as.factor(cb_person_default_on_file))
```

Confirmamos el cambio:


```{r}
str(df$loan_grade)
str(df$person_home_ownership)
str(df$cb_person_default_on_file)
```


Modificamos el nombre de la variable independiente por target

```{r}
#df=df %>% rename(target=loan_amnt  )
```


Generamos dos data frame, uno para entrenamiento (train) y otro para validación (validation)

```{r}

set.seed(1)

#create ID variable
df$id <- 1:nrow(df)

#Use 70% of dataset as training set and remaining 30% as testing set 
train <- df %>% dplyr::sample_frac(0.7)
validacion  <- dplyr::anti_join(df, train, by = 'id')


```


```{r}
dim(train)

dim(validacion)

```


## Análisis univariante



Análisis por variable --> Gráfico - Tabla con percentiles, medias, varianza, kurtosis, missing y comentarios al respecto



```{r}
summary_table <- df %>%                                        # begin with linelist, save out as new object
  summarise(                                                         # only the below summary columns will be returned
    cases       = format(n(),big.mark = ","),                                                # number of rows per group
    min   = min(loan_amnt, na.rm = T),                    # max delay
    q01   = quantile(loan_amnt,c(0.25) ),
    q02   = quantile(loan_amnt,c(0.25) ),
    q05   = quantile(loan_amnt,c(0.25) ),
    
    q25   = quantile(loan_amnt,c(0.25) ),                 # max delay
    mean  = round(mean(loan_amnt, na.rm=T), digits = 1),  # mean delay, rounded
    median  = round(median(loan_amnt, na.rm=T), digits = 1),  # mean delay, rounded
    max   = max(loan_amnt, na.rm = T),                    # max delay
    sd    = round(sd(loan_amnt, na.rm = T), digits = 1),  # standard deviation of delays, rounded
    missing         = sum(is.na(person_age),digits = 1)-1,
    pct_missing = scales::percent(missing / n()),
    valor_0     = sum(loan_amnt = 0, na.rm = T),               # number of rows with delay of 3 or more days
    pct_valor_0 = scales::percent(valor_0 / n())   
    )

```


```{r}
summary_table %>%
  kbl() %>%
  kable_styling()
```




```{r}
ggplot(data = df, aes(x = loan_grade)) + 
  geom_bar(color = 'darkslategray', fill = 'steelblue') + 
  xlab("Número de Velocidades") + 
  ylab("Cantidades") + 
  ggtitle("Gráfico de Barras") +
  coord_flip()+
  geom_text(stat='count',aes(label=..count..), vjust=-0.5, size=3) 

```
```{r}
ggplot(df, aes(x=loan_grade)) +
  geom_bar(aes(y = (..count..)/sum(..count..))) + 
  scale_y_continuous(labels = percent)
```


```{r}
ggplot(data = df, aes(x = loan_grade)) + 
  geom_bar(aes(y=(..count..)/sum(..count..), color = 'darkslategray', fill = 'steelblue') + 
  xlab("Número de Velocidades") + 
  ylab("Cantidades") + 
  ggtitle("Gráfico de Barras") +
  coord_flip()+
  geom_text(stat='count',aes(label=..count..), vjust=-0.5, size=3) 

```





- person_home_ownership: destaca que el 50,5% de vive con una hipóteca y un 41,3% de alquiler.
- loan_intent: está muy distribuida en los seis valores posibles que toma la variable, destacaría como la de mayor proporción Educacion, 19,9% 
y como la de menor mejoras en el hogar, 11,1%.

- loan_grade: NO SE PUEDE UTILIZAR

- cb_person_default_on_file: un 17,6% de las personas tienen un historial fallido de prestamos

## Análisis bivariable


## Correlaciones

## Análisis multiples





# Versiones de los paquetes de R

```{r}
 sesion_info <- devtools::session_info()
dplyr::select(
  tibble::as_tibble(sesion_info$packages),
  c(package, loadedversion, source)
)

```

