---
title: "Fundamentos"
author: "Noelia Herranz - David Rodríguez"
date: 15/1/2023
output:
  html_document:
    number_sections: yes
    toc: true
    toc_depth: 4
    toc_float:
      collapsed: true
      smooth_scroll: false
    self_contained: yes   
---



https://rpubs.com/rdelgado/429190
https://rpubs.com/ReynaMOP/810659
http://www.sthda.com/english/wiki/be-awesome-in-ggplot2-a-practical-guide-to-be-highly-effective-r-software-and-data-visualization


# Liberías utilizadas en R

```{r warning=FALSE, message=FALSE}

library(dplyr)
library(tidyverse)
library(kableExtra)
library(ggplot2)
library(cowplot)
if (!require(nortest)) {install.packages("nortest")}
if (!require(moments)) {install.packages("moments")}
library(moments)


```


Lectura del fichero de datos a modelar y de la descripción de las variables:

```{r}

df <-read.csv("credit_risk_dataset.csv", header = TRUE)
df <- df %>% dplyr::sample_frac(0.1)

#Este csv es una prueba, ya tengo uno con variable y descripción
descripcion_variables <-read.csv("Descripcion_variable.csv", header = TRUE, fileEncoding = "Latin1", check.names = F,sep=";")


```

# Definición de objetivos

XXXXXXXXXXX



Gráfico de la variable dependiente 

```{r setup }

a1=ggplot(df, aes(x = loan_amnt)) +
  geom_density(color="darkblue", fill="lightblue")

plot_grid(a1, a1,
          nrow=2, ncol = 1)

```


# Análisis exploratorio de datos



Tabla de variables,xxxxxxxxxxxx


```{r}
descripcion_variables %>%
  kbl() %>%
  kable_styling()

```
 
Observamos que las variables (loan_grade), loan_status, son variables que se calculan en base al importe del prestamo, nuestra variable que queremos predecir por lo tanto no se podrán utilizar como variables independientes para calcular dicho importe. 
 
¿Cuántos registros y variables tenemos?

```{r}
dim(df)

```

Un vistazo rápdio de los datos:

```{r}
str(df)

```

Observamos que las variables relación con la propiedad (person_home_ownership) y motivo de la utilidad de prestamo (loan_intent) que son factores y R las considera cadenas, las modificamos por factores:  


```{r}
df <- df %>%
         mutate(person_home_ownership  = as.factor(person_home_ownership )) %>%
         mutate(loan_intent  = as.factor(loan_intent )) %>%
         mutate(cb_person_default_on_file=as.factor(cb_person_default_on_file))
```


Confirmamos el cambio:


```{r}
str(df)
```


Modificamos el nombre de la variable independiente por target

```{r}
#df=df %>% rename(target=loan_amnt  )
```


Generamos dos data frame, uno para entrenamiento (train) y otro para validación (validation)

```{r}

set.seed(1)

#create ID variable
df$id <- 1:nrow(df)

#Use 70% of dataset as training set and remaining 30% as testing set 
train <- df %>% dplyr::sample_frac(0.7)
validacion  <- dplyr::anti_join(df, train, by = 'id')


```


```{r}
dim(train)

dim(validacion)

```


## Análisis univariante

Antes de comenzar a analizar las variables definimos unas funciones en R para facilitar el código del análisis


```{r}

describe_v1 <-function(dataframe,variable) {

  tabla1 <- dataframe %>%  
                                
  summarise(
    cases       = format(n(),big.mark = ","),                                               
    min   = format(min({{variable}}, na.rm = T),big.mark = ","),                    
    q01   = format(quantile({{variable}},c(0.01), na.rm = T ),big.mark = ","),
    q03   = format(quantile({{variable}},c(0.03), na.rm = T ),big.mark = ","),  
    q05   = format(quantile({{variable}},c(0.05), na.rm = T ),big.mark = ","),
    q10   = format(quantile({{variable}},c(0.10), na.rm = T ),big.mark = ","),
    
    mean  = format(round(mean({{variable}}, na.rm=T), digits = 1),big.mark = ","),  
    median  = format(round(median({{variable}}, na.rm=T), digits = 1),big.mark = ","),  
    
    q90   = format(quantile({{variable}},c(0.90), na.rm = T ),big.mark = ","), 
    q95   = format(quantile({{variable}},c(0.95), na.rm = T ),big.mark = ","), 
    q97   = format(quantile({{variable}},c(0.97), na.rm = T ),big.mark = ","),
    q99   = format(quantile({{variable}},c(0.99), na.rm = T ),big.mark = ","),  
    
    max   = format(max({{variable}}, na.rm = T),big.mark = ","),                    
 
    )
 

  return(tabla1)
}

```


```{r} 
describe_v2 <-function(dataframe,variable) {
  
  tabla2 <- dataframe %>%                                        
  summarise(
    sesgo    = format(round(skewness({{variable}}, na.rm = T), digits = 1),big.mark = ","),
    curtosis    = format(round(kurtosis({{variable}}, na.rm = T), digits = 1),big.mark = ","),
    sd    = format(round(sd({{variable}}, na.rm = T), digits = 1),big.mark = ","),  
    missing         = sum(is.na({{variable}}),digits = 1)-1,
    pct_missing = scales::percent(missing / n()) ,
    valor_0     = sum({{variable}} == 0, na.rm = T),               
    pct_valor_0 = scales::percent(valor_0 / n())   
    )  

  return(tabla2)
}



```


```{r}

grafico_numerico2 <-function(dataframe,variable) {
    mean_vble  = round(mean(dataframe$variable, na.rm=T), digits = 1)
    return(mean_vble)
}
#v=grafico_numerico2(df,loan_amnt)
```

```{r}

grafico_numerico <-function(dataframe,variable) {

      #mean_vble  = round(mean(dataframe$variable, na.rm=T), digits = 1)
      
      fill <- "#4271AE"
      line <- "#1F3552"
      
      b3 <- ggplot(dataframe, aes({{variable}})) +
              geom_density(fill = fill, colour = line) +
              #geom_vline(xintercept = mean_vble, size = 1, colour = "#FF3721",linetype = "dashed")+
             theme(plot.title = element_text(hjust = 0.5))
      
      return(b3)
}
```



```{r}

grafico_categoricas <-function(dataframe,variable,titulo,eje_y) {

      #mean_vble  = round(mean(dataframe$variable, na.rm=T), digits = 1)
      
      fill <- "#4271AE"
      line <- "#1F3552"
      
      b3 <- ggplot(data = dataframe, aes(x = {{variable}})) + 
            geom_bar(color = 'darkslategray', fill = 'steelblue') + 
            xlab(eje_y) + 
            ylab("Cantidades") + 
            ggtitle(titulo) +
            coord_flip()+
            geom_text(stat='count',aes(label=..count..), vjust=-0.5, size=3) 
      
      return(b3)
}


```



```{r}

## FALLA ESTA FUNCION....ARREGLAR 

test_normalidad <-function(dataframe,variable){
  
  anderson<-ad.test(dataframe$variable)
  cramer<-cvm.test(dataframe$variable)
  lillies<-lillie.test(dataframe$variable)
  shapiro.francia<-sf.test(dataframe$variable)
  
  ## Salida a pantalla 
 print(anderson)
 print(cramer)
 print(lillies)
 print(shapiro.francia)
}


#test_normalidad(df,loan_amnt)
```


```{r}
library(nortest)

test_normalidad <-function(dataframe,variable) {
  print(dataframe$variable)
   lillie.test(dataframe$variable)

}

#test_normalidad(df,loan_amnt)  
```






```{r}
G1=grafico_numerico(df,loan_amnt)
G1
```


función para los gráficos numéricas y categóricas


### Variable dependiente 



```{r }
des1=describe_v1(df,loan_amnt)
    
  des1 %>%
  kbl() %>%
  kable_styling()
```


```{r }
des2=describe_v2(df,loan_amnt)
    
  des2 %>%
  kbl() %>%
  kable_styling()

```




### Variables numéricas 

Análisis por variable --> Gráfico - Tabla con percentiles, medias, varianza, kurtosis, missing y comentarios al respecto


**Edad (en años9) --person_age**	


```{r}
G1=grafico_numerico(df,person_age)
G1

```

```{r}
###Test de normalidad
```



```{r }
des1=describe_v1(df,person_age)
    
  des1 %>%
  kbl() %>%
  kable_styling()

```


```{r }
des2=describe_v2(df,person_age)
    
  des2 %>%
  kbl() %>%
  kable_styling()
```


**person_income**



```{r}
G1=grafico_numerico(df,person_income)
G1

```

```{r}
###Test de normalidad
```

```{r }
des1=describe_v1(df,person_income)
    
  des1 %>%
  kbl() %>%
  kable_styling()

```


```{r }
des2=describe_v2(df,person_income)
    
  des2 %>%
  kbl() %>%
  kable_styling()
```


**person_emp_length**



```{r}
G1=grafico_numerico(df,person_emp_length)
G1

```

```{r}
###Test de normalidad
```



```{r }

des1=describe_v1(df,person_emp_length)
    
  des1 %>%
  kbl() %>%
  kable_styling()

```


```{r }
des2=describe_v2(df,person_emp_length)
    
  des2 %>%
  kbl() %>%
  kable_styling()
```


loan_int_rate

```{r}
G1=grafico_numerico(df,loan_int_rate)
G1

```

```{r}
###Test de normalidad
```

```{r }
des1=describe_v1(df,loan_int_rate)
    
  des1 %>%
  kbl() %>%
  kable_styling()

```


```{r }
des2=describe_v2(df,loan_int_rate)
    
  des2 %>%
  kbl() %>%
  kable_styling()
```


cb_person_cred_hist_length



```{r}
G1=grafico_numerico(df,cb_person_cred_hist_length)
G1

```

```{r}
###Test de normalidad
```

```{r }
des1=describe_v1(df,cb_person_cred_hist_length)
    
  des1 %>%
  kbl() %>%
  kable_styling()

```


```{r }
des2=describe_v2(df,cb_person_cred_hist_length)
    
  des2 %>%
  kbl() %>%
  kable_styling()
```


### Variables categóricas


ggplot(data = df, aes(x = loan_grade)) + 
  geom_bar(color = 'darkslategray', fill = 'steelblue') + 
  xlab("Número de Velocidades") + 
  ylab("Cantidades") + 
  ggtitle("Gráfico de Barras") +
  coord_flip()+
  geom_text(stat='count',aes(label=..count..), vjust=-0.5, size=3) 


https://plotnine.readthedocs.io/en/stable/tutorials/miscellaneous-show-counts-and-percentages-for-bar-plots.html


**person_home_ownership**



```{r}
grafico_categoricas(df,person_home_ownership,"título","ddddd")
```


**loan_intent**


```{r}
grafico_categoricas(df,loan_intent,"título","ddddd")
```


**cb_person_default_on_file**



```{r}
grafico_categoricas(df,cb_person_default_on_file,"título","ddddd")
```



- person_home_ownership: destaca que el 50,5% de vive con una hipóteca y un 41,3% de alquiler.
- loan_intent: está muy distribuida en los seis valores posibles que toma la variable, destacaría como la de mayor proporción Educacion, 19,9% 
y como la de menor mejoras en el hogar, 11,1%.

- loan_grade: NO SE PUEDE UTILIZAR

- cb_person_default_on_file: un 17,6% de las personas tienen un historial fallido de prestamos

## Análisis bivariable


## Correlaciones


```{r}
corr_matrix <- df %>% select_if(is.numeric) %>% 
  cor(method="pearson", use="pairwise.complete.obs")
```


```{r}
#install.packages("ggcorrplot")


#ggcorrplot(corr_matrix, 
    #       hc.order = TRUE, 
     #      type = "lower",
      #     lab = TRUE)
```

```{r}
#library(GGally)
#library(ggplot2)
#ggpairs(corr_matrix,  title = "Bivariate analysis of revenue expenditure by the British household", 
 #   lower = list(continuous = wrap("smooth",
  #      alpha = 0.3,
   #     size = 0.1))
   # )
```





## Análisis multiples


## Missing


# Versiones de los paquetes de R

```{r}
 sesion_info <- devtools::session_info()
dplyr::select(
  tibble::as_tibble(sesion_info$packages),
  c(package, loadedversion, source)
)

```

