---
title: "Modelos de distribución de probabilidad"
author: "Noelia Herranz - David Rodríguez"
date: xx/1/2023
output:
  html_document:
    number_sections: yes
    toc: true
    toc_depth: 4
    toc_float:
      collapsed: true
      smooth_scroll: false
    self_contained: yes   
---

# Liberías utilizadas en R

```{r}

library(dplyr)
library(tidyverse)
library(kableExtra)
library(ggplot2)


```




```{r}

df <-read.csv("credit_risk_dataset.csv", header = TRUE)

#Este csv es una prueba, ya tengo uno con variable y descripción
des <-read.csv("Descripcion_variable.csv", header = TRUE, fileEncoding = "Latin1", check.names = F,sep=";")


```

# Definición de objetivos

XXXXXXXXXXX



Gráfico de la variable dependiente 

No sale bien....

```{r setup, }


ggplot(df, aes(x = 1:nrow(df), y = loan_amnt))


```



# Análisis exploratorio de datos



Tabla de variables 


```{r}
des %>%
  kbl() %>%
  kable_styling()

```
 
Observamos que las variables (loan_grade), loan_status, son variables que se calculan en base al importe del prestamo, nuestra variable que queremos predecir por lo tanto no se podrán utilizar como variables independientes para calcular dicho importe. 
 
¿Cuántos registros y variables tenemos?

```{r}
dim(df)

```
Un vistazo de los datos:

```{r}
str(df)

```

Observamos que las variables relación con la propiedad (person_home_ownership) y motivo de la utilidad de prestamo (loan_intent) que son factores y R las considera cadenas, las modificamos por factores:  



```{r}
df <- df %>%
         mutate(person_home_ownership  = as.factor(person_home_ownership )) %>%
         mutate(loan_intent  = as.factor(loan_intent ))
```

Confirmamos el cambio:


```{r}
str(df)

```


Modificamos el nombre de la variable independiente por target

```{r}
df=df %>% rename(target=loan_amnt  )
```


Generamos dos data frame, uno para entrenamiento (train) y otro para validación (validation)

```{r}

set.seed(1)

#create ID variable
df$id <- 1:nrow(df)

#Use 70% of dataset as training set and remaining 30% as testing set 
train <- df %>% dplyr::sample_frac(0.7)
validacion  <- dplyr::anti_join(df, train, by = 'id')


```


```{r}
dim(train)

dim(validacion)

```


## Análisis univariante



Análisis por variable --> Gráfico - Tabla con percentiles, medias, varianza, kurtosis, missing y comentarios al respecto


```{r}
summary(df$person_age)
cuartiles <- quantile(df$person_age, probs = c(0.25, 0.50, 0.75), type = 6)
cuartiles
```



```{r}

# Representación gráfica
p1 <- ggplot(aes(x = person_age), data = df) +
 geom_histogram(color = 'blue',
                fill = 'blue',
                alpha = 0.2,
                bins=30) +
 labs(title = "Edad")

p2 <- p1 + geom_vline(aes(xintercept = median(df$person_age),
                  color = "mediana"),
              linetype = "dashed",
              size = 1) +
   geom_vline(aes(xintercept = mean(df$person_age),
                  color = "media"),
              linetype = "dashed",
              size = 1) +
   geom_vline(
     aes(xintercept = quantile(df$person_age, 0.25),
         color = "cuantil_25"),
     linetype = "dashed",
     size = 1
   ) +
   geom_vline(
     aes(xintercept = quantile(df$person_age, 0.75),
         color = "cuantil_75"),
     linetype = "dashed",
     size = 1
   ) +
   scale_color_manual(
     name = "statistics",
     values = c(
       mediana = "blue",
       media = "red",
       cuantil_25 = "black",
       cuantil_75 = "orange"
     )
   ) +
   xlab("Longitud") + ylab("n")


p2
```
```{r}
ggplot(data = df, aes(x = person_age)) +
  geom_density(fill = "steelblue", alpha = 0.8) +
  geom_rug(alpha = 0.1) +
  scale_x_continuous(labels = scales::comma) +
  labs(title = "Distribución original") +
  theme_bw() 
```


```{r}


```





- person_home_ownership: destaca que el 50,5% de vive con una hipóteca y un 41,3% de alquiler.
- loan_intent: está muy distribuida en los seis valores posibles que toma la variable, destacaría como la de mayor proporción Educacion, 19,9% 
y como la de menor mejoras en el hogar, 11,1%.

- loan_grade: NO SE PUEDE UTILIZAR

- cb_person_default_on_file: un 17,6% de las personas tienen un historial fallido de prestamos

## Análisis bivariable


## Correlaciones

## Análisis multiples





```{r pressure, echo=TRUE}

```



# Versiones de los paquetes de R


```{r}
 sesion_info <- devtools::session_info()
dplyr::select(
  tibble::as_tibble(sesion_info$packages),
  c(package, loadedversion, source)
)

```
